【裁判字號】    99,審易,3869
【裁判日期】    991102
【裁判案由】    竊盜
【裁判全文】
臺灣高雄地方法院刑事判決            99年度審易字第3869號
公  訴  人  臺灣高雄地方法院檢察署檢察官
被      告  黃偉凱
選任辯護人  柳聰賢律師
上列被告因竊盜案件，經檢察官提起公訴（99年度偵字第4664號
），本院判決如下：
    主  文
黃偉凱犯附表所示之陸罪，均累犯，各處如附表「主文欄」所示
之刑。應執行有期徒刑年陸月，扣案之開口扳手貳支及T 型扳
手貳支均沒收。
    事  實
一、黃偉凱前因2 次竊盜案件，經本院以97年度易字第530 號判
    處有期徒刑6 月、8 月確定；又因竊盜、詐欺等案件，經本
    院以97年度審易字第2072號判處有期徒刑5 月、5 月確定，
    上開4 罪經本院裁定應執行刑有期徒刑1 年8 月確定，於民
    國98年11月18日縮短刑期執行完畢。詎猶不知悔改，各意圖
    為自己不法之所有，騎乘光陽廠牌重型機車（原車牌號碼係
    135-HHE 號，下稱光陽機車），攜帶其所有客觀上足以危害
    他人生命、身體之安全，可供兇器使用之開口扳手及T 型扳
    手各2 支置放於前揭機車置物箱內，分別為下列6 次竊盜犯
    行：
  (一)於98年12月29日13時許，在高雄市○○區○○街40號前，見
    許仙女所有之車牌號碼378-EEQ 號重型機車停放該處，以扣
    案之開口扳手拆卸而竊取上開車牌1 面得手，並將該車牌懸
    掛於光陽機車上，在路上伺機尋找犯案目標，其形跡可疑為
    警發覺，嗣經警方調閱路口監視錄影器畫面而查獲。
  (二)於99年1 月11日17時30分許，在高雄市三民區○○○路95巷
    36-1號前，見陳昱晴所有之車牌號碼877-EBC 號重型機車停
    放該處，以前揭方式竊取上開車牌1 面得手，並將該車牌懸
    掛於光陽機車上。
  (三)於99年1 月11日19時許，適騎車（懸掛877-EBC 號車牌）行
    經高雄縣鳳山市○○○路與大明路口時，見邱琬婷剛關上車
    牌號碼ZAS-183 機車之置物箱離開，認機不可失，隨即徒手
    打開該機車之置物箱，竊取其內邱琬婷所有之皮包1 只（內
    有兆豐銀行之存摺1 本、金融卡、信用卡各1 張；臺灣銀行
    、郵局之金融卡各1 張；諾其亞牌行動電話1 支；邱琬婷之
    身分證、健保卡、汽車駕照、輕機車駕照、ZAS-183 號機車
    行照各1 張；現金新臺幣〈下同〉5,000 元）得手。其行竊
    過程適為警員陳建雄發覺並在後追捕，黃偉凱即快速騎車逃
    離現場，嗣經警方調閱路口監視器錄影畫面而查獲。
  (四)於99年1 月20日23時許，在高雄縣鳳山市○○路○段30巷59
    號前，見陳毓順所有之車牌號碼686-HGE 號重型機車停放該
    處，以前揭方式竊取上開車牌1 面得手，並將該車牌懸掛於
    光陽機車上，在路上伺機尋找犯案目標，其形跡可疑為警發
    覺，嗣經警方調閱路口監視錄影器畫面而查獲。
  (五)於99年1 月27日10時30分許，在高雄縣鳳山市○○街105 巷
    巷1-2 號前，見陳秀鑾所有之車牌號碼387-CES 號重型機車
    停放該處，以前揭方式竊取上開車牌1 面得手，並將該車牌
    懸掛於光陽機車上。
  (六)於99年1 月27日18時40分許，適騎車（懸掛387-CES 號車牌
    ）行經高雄縣鳳山市○○○路12號「南台春捲」時，見王淑
    盈將其所有之車牌號碼XTS-255 號重型機車停放該處，王淑
    盈下車至「南台春捲」購買春捲，該機車置物箱未上鎖蓋好
    ，認機不可失，徒手打開該置物箱，竊取其內之王淑盈所有
    之黑色手提包1 只（內有黑色皮夾、咖啡色皮夾各1 只、信
    用卡2 張、金融卡3 張、行動電話1 支含SIM 卡1 張、王淑
    盈之身分證、健保卡、汽車駕照、機車駕照、XTS-255 號機
    車行照各1 張、現金700 元），得手後逃離現場，行經高雄
    縣鳳山市○○路與瑞隆東路之交岔路口時，為警查獲，起出
    387-CES 號車牌1 面及前揭王淑盈遭竊之物品（除SIM 卡外
    ，黃偉凱將SIM 卡隨手棄置，起出之物品均已發還陳秀鑾、
    王淑盈），及扣得前揭開口扳手及T 型扳手各2 支。
二、案經邱琬婷、陳毓順、陳秀鑾、王淑盈訴由高雄縣政府警察
    局鳳山分局報告臺灣高雄地方法院檢察署檢察官偵查起訴。
    理  由
一、本判決後述所引用之證據資料，其中傳聞證據部分，縱無刑
    事訴訟法第159 條之1 至第159 條之4 或其他規定之傳聞證
    據例外情形，亦因檢察官、被告黃偉凱及其辯護人或同意可
    作為證據使用，或未聲明異議，依刑事訴訟法第159 條之5
    第1 項、第2 項之規定，本院審酌該證據作成之情況，認為
    適當，應得為證據。
二、訊據被告均坦承有前揭竊取許仙女等6 人財物得手之事實，
    惟否認有刑法第321 條第1 項第3 款「攜帶兇器竊盜」加重
    條件之適用，辯稱：伊均係徒手拆車牌，只要用手按住螺絲
    ，將車牌往上一扳就可以拿起車牌。警方在該機車置物箱內
    查扣之開口扳手及T 型扳手各2 支，係99年1 月27日查獲當
    天才放在置物箱內，伊是徒手竊取被害人王淑盈之財物，並
    未使用機車置物箱內之上開扳手云云。惟查：
  (一)被告坦承有前揭竊取許仙女等6 人財物得手之事實，核與證
    人許仙女、陳昱晴、邱琬婷、陳毓順、陳秀鑾、王淑盈於警
    詢之證述內容及證人陳建雄於偵訊之證述內容相符，復有警
    員陳建雄、陳茂興製作之職務報告1 紙（警卷第6 頁）、監
    視器錄影畫面翻拍照片26張（警卷第15、17、36、偵卷第22
    、24頁）、查獲照片14張（警卷第30至35頁）、具領人陳秀
    鑾、王淑盈之贓物認領保管單共2 紙（警卷第19、22頁）、
    高雄縣政府警察局鳳山分局搜索、扣押筆錄暨扣押物品目錄
    表1 份（警卷第23至25頁）、高雄縣政府警察局車輛尋獲電
    腦輸入單（車牌號碼387-CES ）1 紙及內政部警政署警政e
    網通受理報案e 化平台系統（車牌號碼378-EEQ 、877-EBC
    、686-HGE ）共3 紙（警卷第38至41頁）在卷可稽，堪信為
    真。
  (二)被告固然辯稱其係徒手竊取本件車牌4 面云云，惟其於99年
    1 月27日為警查獲之時，在光陽機車置物箱內扣得開口扳手
    及T 型扳手各2 支，有卷附扣押筆錄暨扣押物品目錄表1 份
    （警卷第23至25頁）可參，其於本院羈押庭供稱：98年12月
    29日至99年1 月20日，扣案之4 支扳手始終均放在光陽機車
    置物箱內等語（聲羈卷第6 頁），且於警詢時供稱：開口扳
    手之用途是將行竊得手之車牌裝在光陽機車上使用（警卷第
    12頁），被告竊取車牌後旋即懸掛在光陽機車上，下手行竊
    （事實欄(三)、(六)部分）或伺機尋找作案目標（事實欄(一)、(四)
    部分），而為員警發現或為路口監視錄影器所拍攝，足認扣
    案開口扳手乃始終放在光陽機車置物箱內，供其使用於裝上
    所竊車牌，其於本院羈押庭之前揭供述，與事證相符，應可
    採信。被告於本院審理時改稱扣案扳手係於99年1 月27日查
    獲當天才放在置物箱內等語，難謂可採。另觀以卷附之照片
    （警卷第31頁），警方起出之387-CES 號車牌，並非老舊不
    堪的車牌，其上尚有螺絲瑁拆卸之圓形痕跡，且衡情除非是
    車牌老舊搖晃或未以螺絲固定之情形，否則均難以徒手方式
    拿下車牌，該開口扳手既然始終放於置物箱內，被告且會使
    用於裝上所竊車牌，自無捨棄以扳手拆卸竊盜車牌，而選擇
    以徒手扯下車牌之理，被告辯稱伊均是徒手竊盜車牌，實與
    現有事證及常情不符，難以採信。是被告使用置放於光陽機
    車置物箱內之開口扳手，分別拆卸竊取本件車牌4 面，應堪
    認定。
  (三)被告雖辯稱其竊取被害人王淑盈之機車置物箱內之財物，未
    使用置放於車內之扣案扳手；其竊取被害人邱琬婷之機車置
    物箱內之財物時，其騎乘之光陽機車內並未放置扳手云云。
    惟查扣案之4 支扳手始終均放在光陽機車置物箱內，業經被
    告供述在卷，且被告於偵訊供稱：伊將T 型扳手置放在機車
    置物箱內，是備而不用，假如有需要，才以T 型扳手撬開鑰
    匙孔（偵卷第7 頁），益徵其前揭供述扣案4 支扳手始終放
    於置物箱內係屬真實。被告固然徒手竊取被害人邱琬婷、王
    淑盈機車置物箱內之財物，尚未使用工具，然扣案4 支扳手
    放於光陽機車置物箱內，被告騎乘光陽機車行竊上開財物仍
    屬攜帶兇器竊盜。其於本院審理時改稱警方查扣之開口扳手
    及T 型扳手各2 支，係伊在查獲當天才放在機車置物箱內等
    語，顯然係為卸免其加重刑責所為，難以採信。
  (三)綜上所述，被告前揭所辯，不可採信。被告係以扣案之開口
    扳手作為工具，而拆卸竊取本件車牌共4 面；其竊取被害人
    邱琬婷、王淑盈之機車置物箱內之財物，縱然未使用置放於
    機車置物箱內之扣案扳手，惟其以機車作為行竊之交通工具
    ，仍屬攜帶兇器之情形。從而，本件事證明確，被告前揭所
    為6 次攜帶兇器竊盜犯行，均堪認定。
三、論罪科刑：
  (一)按刑法第321 條第1 項第3 款之攜帶兇器竊盜罪，係以行為
    人攜帶兇器竊盜為其加重條件，此所謂兇器，其種類並無限
    制，凡客觀上足對人之生命、身體、安全構成威脅，具有危
    險性之兇器均屬之，且祇須行竊時攜帶此種具有危險性之兇
    器為已足，並不以攜帶之初有行兇之意圖為必要，最高法院
    79年臺上字第5253號著有判例可資參照。又「扳手、鉗子、
    起子等物，客觀上均足對人之生命、身體、安全構成威脅應
    認為行兇器具，持以行竊應成立加重竊盜罪」，此經最高法
    院76年度臺上字第3929號判決闡釋在案。查扣案之開口扳手
    及T 型扳手各2 支均屬金屬器材、質地堅硬，復有卷附照片
    可參，均屬兇器無疑。被告以扣案之開口扳手拆卸竊盜車牌
    ，自屬攜帶兇器竊盜；其竊取被害人邱琬婷、王淑盈之機車
    置物箱內之財物，縱然未使用置放於機車置物箱內之扣案扳
    手，惟攜帶兇器竊盜，祇須行竊時攜帶此種具有危險性之兇
    器為已足，不以使用為必要，故亦屬攜帶兇器之情形。故核
    被告上開所有，均係犯刑法第321 條第1 項第3 款攜帶兇器
    竊盜罪。
  (二)被告所犯上開6 罪間，行為互異，應予分論併罰。被告有如
    前開事實欄所載之犯罪科刑及執行紀錄，此有臺灣高等法院
    被告前案紀錄表1 份在卷可稽，其前受有期徒刑之執行完畢
    後，5 年以內故意再犯本件有期徒刑以上之6 罪，均為累犯
    ，應依刑法第47條第1 項之規定，各加重其刑。
  (三)爰審酌被告不思循正當工作以獲致財物維生，竟因缺錢花用
    ，即率爾侵害他人之財產安全，惡性非輕，其有多次竊盜前
    科，且因竊盜案件曾經本院羈押，此有臺灣高等法院被告前
    案紀錄表附卷可參，仍不知記取刑罰教訓，甫於98年11月18
    日竊盜案件執行完畢，出監後不久即再犯下本件6 次竊盜案
    件，所為實有可議之處，惟念其所竊財物，有部分已因查獲
    而歸還被害人，有卷附贓物認領保管單可參，犯罪損害有所
    降低，並斟酌被告之犯罪動機、目的、手段、所竊財物之價
    值、所生損害、被告坦承竊盜犯行（惟否認有攜帶兇器此一
    加重條件）之犯後態度及檢察官具體求刑等一切情狀，分別
    量處如附表主文欄所示之刑及定應執行之刑。扣案之開口扳
    手及T 型扳手各2 支，係被告犯本件6 次攜帶兇器竊盜罪所
    攜帶之兇器無訛，且為被告所有之物，均應依刑法第38條第
    1 項第2 款規定宣告沒收。
據上論斷，應依刑事訴訟法第299 條第1 項前段，刑法第321 條
第1 項第3 款、第47條第1 項、第51條第5 款、第38條第1 項第
2 款，判決如主文。
本案經檢察官余彬誠到庭執行職務。
中    華    民    國    99    年    11      月    2   日
                 刑事第十庭    法  官  顏銀秋
以上正本證明與原本無異。
如不服本判決應於收受送達後10日內向本院提出上訴書狀，並應
敘述具體理由；如未敘述上訴理由者，應於上訴期間屆滿後20日
內向本院補提理由書（均須按他造當事人之人數附繕本）「切勿
逕送上級法院」。
中    華    民    國    99    年    11    月    2     日
                               書記官  林豐富
附錄論罪科刑法條
刑法第321條（加重竊盜罪）
犯竊盜罪而有左列情形之一者，處 6 月以上、 5 年以下有期徒
刑：
一、於夜間侵入住宅或有人居住之建築物、船艦或隱匿其內而犯
    之者。
二、毀越門扇、牆垣或其他安全設備而犯之者。
三、攜帶兇器而犯之者。
四、結夥三人以上而犯之者。
五、乘火災、水災或其他災害之際而犯之者。
六、在車站或埠頭而犯之者。
前項之未遂犯罰之。
附表：
┌──┬───────┬───────────────────┐
│編號│  犯罪事實    │           主文                       │
│    │              │                                      │
├──┼───────┼───────────────────┤
│ 1  │如事實欄(一)所示│黃偉凱犯攜帶兇器竊盜罪，累犯，處有期徒│
│    │              │刑玖月，扣案之開口扳手貳支及T 型扳手貳│
│    │              │支均沒收。                            │
├──┼───────┼───────────────────┤
│ 2  │如事實欄(二)所示│黃偉凱犯攜帶兇器竊盜罪，累犯，處有期徒│
│    │              │刑玖月，前揭扣案之開口扳手貳支及T 型扳│
│    │              │手貳支均沒收。                        │
├──┼───────┼───────────────────┤
│ 3  │如事實欄(三)所示│黃偉凱犯攜帶兇器竊盜罪，累犯，處有期徒│
│    │              │刑拾壹月，前揭扣案之開口扳手貳支及T 型│
│    │              │扳手貳支均沒收。                      │
├──┼───────┼───────────────────┤
│ 4  │如事實欄(四)所示│黃偉凱犯攜帶兇器竊盜罪，累犯，處有期徒│
│    │              │刑玖月，前揭扣案之開口扳手貳支及T 型扳│
│    │              │手貳支均沒收。                        │
├──┼───────┼───────────────────┤
│ 5  │如事實欄(五)所示│黃偉凱犯攜帶兇器竊盜罪，累犯，處有期徒│
│    │              │刑玖月，前揭扣案之開口扳手貳支及T 型扳│
│    │              │手貳支均沒收。                        │
├──┼───────┼───────────────────┤
│ 6  │如事實欄(六)所示│黃偉凱犯攜帶兇器竊盜罪，累犯，處有期徒│
│    │              │刑拾月，前揭扣案之開口扳手貳支及T 型扳│
│    │              │手貳支均沒收。                        │
└──┴───────┴───────────────────┘

司法院資訊處製作；財團法人民間司法改革基金會備份。
